【裁判字號】    97,重訴,609
【裁判日期】    971007
【裁判案由】    損害賠償
【裁判全文】
臺灣臺北地方法院民事判決             97年度重訴字第609號
原      告  乙○○
            丙○○○
共      同
訴訟代理人  戊○○
被      告  己○○
訴訟代理人  黃均熙律師
被      告  庚○○○○○○○○.
訴訟代理人  丁○○
參  加  人  明台產物保險股份有限公司
法定代理人  甲○○○
訴訟代理人  丁○○
上列當事人間請求損害賠償事件，本院於民國97年9 月23日言詞
辯論終結，判決如下：
    主    文
原告之訴及假執行之聲請均駁回。
訴訟費用由原告負擔。
    理    由
一、按訴狀送達後，原告不得將原訴變更或追加他訴。但被告同
    意者，不在此限。民事訴訟法第255 條第1項第1款定有明文
    。查原告起訴時聲明請求被告連帶給付原告新臺幣（下同）
    6,239,826 元及自起訴狀繕本送達翌日起至清償日止，按週
    年利率5%計算之利息。嗣變更聲明請求被告應連帶給付原告
    乙○○2,404,014 元及自起訴狀繕本送達翌日起至清償日止
    ，按週年利率5%計算之利息；及被告應連帶給付原告丙○○○2,008,761 元及自起訴狀繕本送達翌日起至清償日止，按
    週年利率5%計算之利息，且經被告同意（本院卷第57頁反面
    ），其所為訴之變更，自屬合法，先此敘明。
二、原告起訴主張：
  (一)被告己○○係被告庚○○○○○○○○○○（下稱許琪英）
    之司機，為從事業務之人，於民國96年2 月21日22時左右，
    駕駛車牌號碼172-BL號自用大貨車，行經臺北市○○○路與
    寧波街口時，因駕駛未依交通規則左轉行駛，不慎撞及由訴
    外人即原告之子游能偉所駕駛直行於上開路口之5HK-382 號
    重型機車，致使游能偉人車倒地，經送醫急救後仍不治於翌
    日死亡。
  (二)按因故意或過失，不法侵害他人之權利者，負損害賠償責任
    。受僱人因執行職務，不法侵害他人之權利者，由僱用人與
    行為人連帶負損害賠償責任。汽車、機車或其他非依軌道行
    駛之動力車輛，在使用中加損害於他人者，駕駛人應賠償因
    此所生之損害。不法侵害他人致死者，對於支出醫療及增加
    生活上需要之費用或殯葬費之人，亦應負損害賠償責任。被
    害人對於第三人負有法定扶養義務者，加害人對於該第三人
    亦應負損害賠償責任。不法侵害他人致死者，被害人之父、
    母、子、女及配偶，雖非財產上之損害，亦得請求賠償相當
    之金額。民法第184條第1項前段、第188條第1項前段、第19
    1條之2第1項前段、第192條第1項、第194條分別定有明文。
    游能偉之死亡結果既與被告己○○上開駕車行為間有因果關
    係，而被告許琪英為被告己○○之僱用人，原告則分別為游
    能偉之父、母，自得依上開規定請求被告負連帶損害賠償之
    責。查原告乙○○為辦理游能偉之喪禮而支出殯葬費用500,
    000元，又乙○○現年51歲，育有3子，計算其年齡依臺灣四
    大統計區域平均餘命表觀之，男性為76.79歲，其尚有25.79
    年餘命，以餘命26年（霍夫曼係數為16.378952 ）、每年相
    當於扶養親屬寬減額之扶養費74,000元計算，原告乙○○得
    請求之扶養費總額為404,014元（74,000×16.378952÷3＝4
    04,014），又游能偉死亡之年齡正值壯年為事業打拼，且要
    奉養父母，今遭巨變，生活盡失重心，精神上極度痛苦，茲
    請求非財產上損害賠償1,500,000元，總計2,404,014元（50
    0,000＋404,014＋1,500,000＝2,404,014）。而原告丙○○○現年46歲，育有3 子，計算其年齡依臺灣四大統計區域平
    均餘命表觀之，女性為82.94歲，其尚有36.94年餘命，以餘
    命37年（霍夫曼係數為20.625471 ）、每年相當於扶養親屬
    寬減額之扶養費74,000元計算，原告丙○○○得請求之扶養
    費總額為508,761元（74,000×20.625471÷3＝508,761），
    又游能偉死亡之年齡正值壯年為事業打拼，且要奉養父母，
    今遭巨變，生活盡失重心，精神上極度痛苦，茲請求非財產
    上損害賠償1,500,000元，總計2,008,761元（508,761＋1,5
    00,000＝2,008,761 ）。並聲明：(一)被告應連帶給付原告乙○○2,404,014 元及自起訴狀繕本送達翌日起至清償日止，
    按週年利率5%計算之利息。(二)被告應連帶給付原告丙○○○
    2,008,761 元及自起訴狀繕本送達翌日起至清償日止，按週
    年利率5%計算之利息。(三)願供擔保，請准宣告假執行。
三、被告辯稱：
    被告己○○駕車並無違規左轉之行為，此業經臺灣臺北地方
    法院檢察署96年度偵字第4244號不起訴處分在案，該處分書
    並認定游能偉確實有可能係因被告己○○依綠燈號誌指示左
    轉之際，騎機車闖紅燈直行卻不慎撞及被告己○○所駕駛大
    貨車之後拖架右邊T 字鐵之故，故被告己○○顯無任何違規
    左轉之行為，應無過失。又依現場情形可知，該處為交岔路
    口，而被告己○○為左轉車，車速本不可能過快，是被告己○○亦無違規超速之情形，應認定無過失。從而，原告依前
    開規定請求損害賠償，應無理由。又縱認被告己○○駕車有
    過失，蓋拖吊車後方必有拖吊用之T 字鐵結構，此為眾所周
    知之事，游能偉行經上開路口本應減速慢行，注意路況及車
    況，參以車禍發生時間為夜間，天候有雨，如非游能偉車速
    過快，實不致反應不及而撞擊被告己○○所駕駛車輛之T 字
    鐵，是游能偉本身與有過失，應減輕被告賠償責任。此外，
    原告主張之殯葬費用，被告並無意見，然關於扶養費用部分
    ，應自原告退休而無工作收入時，始得計算扶養年齡。另原
    告業已領取強制責任保險金1,500,000 元亦應自賠償金額中
    予以扣除。而關於被告許琪英部分，因原告未能證明被告己○○就本件車禍有過失，被告許琪英自無須負僱用人之連帶
    賠償責任，又縱認被告己○○有過失，然被告己○○領有駕
    駛執照、且有多年駕駛經驗，而被告許琪英亦均有保養車輛
    ，已盡相當注意義務，依民法第188條第1項後段規定，無須
    負損害賠償之責。並聲明：除供擔保免為假執行宣告外，如
    主文所示。
四、參加人陳述：原告業已領取之強制保險理賠1,500,000 元，
    應自損害賠償金額中予以扣除。
五、原告主張被告己○○受僱於被告許琪英，為從事駕駛業之人
    ，其於96年2月21日22時左右，駕駛車牌號碼172-BL 號自用
    大貨車，行經臺北市○○○路與寧波街口時，與行經該處由
    游能偉所駕駛之5HK-382 號重型機車發生車禍，游能偉經送
    醫急救後不治於翌日死亡等事實，均為被告所不爭執，自堪
    信為真。惟原告主張被告己○○駕駛車輛未遵守號誌行駛致
    生本件車禍，而有過失侵權行為等情，則為被告所否認。經
    查：
  (一)原告雖提出臺北市政府警察局交通警察大隊道路交通事故初
    步分析研判表及臺北市車輛行車事故鑑定委員會鑑定意見書
    ，主張被告己○○駕駛車輛有未依號誌指示行駛之過失情節
    ，然上開臺北市政府警察局交通警察大隊道路交通事故初步
    分析研判表僅記載被告己○○「涉嫌未依號誌指示行駛」（
    97年度北調字第59號卷第8 頁），並未明示其確有未依號誌
    指示行駛之情形，而臺北市車輛行車事故鑑定委員會鑑定函
    之內容，亦僅陳述：「……綜上述，雙方規劃在不同行向行
    駛，不應同時出現綠燈之現象（路口燈號係正常運作），即
    本事故係一方違反號誌管制所致；惟目前尚未有積極跡證且
    未有現場目擊證人可佐證究係何方違反號誌管制而發生本事
    故。是以推析，裴君車有『涉嫌未依號誌指示行駛』情形，
    游君機車亦有『涉嫌違反號誌管制』之情事，雙方上述之駕
    駛行為同為本事故肇事原因」，此有該鑑定函附卷可參（本
    院卷第43頁）。從而，上開初步分析研判表與鑑定意見書，
    均以「涉嫌」之字眼論述，而未能認定被告己○○駕車確有
    未依號誌指示行駛之過失情節，甚且以無積極證據足以佐證
    究係何方違反號誌管制為由，逕行推論被告己○○及游能偉
    均有違涉嫌違反號誌之駕駛行為，此等未有確切論證之意見
    內容，自難依此遽認被告己○○有違反號誌指示行駛之過失
    情節，原告執此為有利之主張，尚嫌無據。
  (二)而查，本件車禍發生後被告己○○所駕駛172-BL號自用大貨
    車車損情形為右側車身擦痕、後拖架右邊T 字鐵掉落；游能
    偉所駕駛5HK-382 號重型機車之車損則為前車頭撞毀、左側
    車擦痕，此有上開鑑定意見書在卷可稽。依此車損情形，顯
    見本件車禍發生之經過，應係游能偉駕駛重型機車之前車頭
    撞擊被告己○○所駕駛車輛之右側車身及右邊T 字鐵，並導
    致右邊T 字鐵掉落。而參酌道路交通事故現場圖之記載（97
    年度北調字第59號卷第9 頁），被告己○○行車方向為西往
    東左轉向北，游能偉之車行方向為東往西，車禍現場碎落物
    遺留在東往西之車道上。是依上開車損情形與車行方向綜合
    判斷，可知本件車禍發生地點係在東往西之車道上，且被告
    己○○駕駛車輛應已左轉進入游能偉所行駛之東往西車道上
    ，始遭游能偉駕車自右側撞擊車身及T字鐵。
  (三)按汽車行駛時，駕駛人應注意車前狀況及兩車併行之間隔，
    並隨時採取必要之安全措施。道路交通安全規則第94條第 3
    項定有明文。本件車禍發生之時間雖為夜間，然該地點位處
    臺北市區內，夜間應有開啟路燈，光線充足，而被告己○○
    駕駛車輛既已右轉至東往西之車道上，游能偉於正常情況下
    應能注意前方已有車輛轉彎進入交岔口，然其卻仍直行而以
    正面撞擊被告己○○所駕駛車輛之右側車身及T 字鐵，顯見
    游能偉於當時應有未注意車前狀況之過失情節。是被告辯稱
    游能偉對於本件車禍發生有過失等情，尚堪採信。
  (四)從而依原告所提出之證據，尚無以證明被告己○○有違反號
    誌管制之過失情節，而被告辯稱游能偉駕駛車輛有過失，則
    可採信。準此，原告未能舉證被告己○○就本件車禍之發生
    有過失，且被告業已舉證證明其就防止損害之發生，已盡相
    當之注意而無過失，則原告依民法第184條第1 前段、第191
    條之2第1項前段，主張被告己○○有不法之侵權行為而請其
    負侵權行為損害賠償責任，自屬無據。又被告己○○既無任
    何不法侵害他人權利之行為，則原告依民法第188條第1項前
    段請求被告許琪英負連帶損害賠償責任，於法無據，無由准
    許。
六、綜合上述，原告未能舉證被告己○○有故意或過失不法侵害
    他人權利之事實，且被告已證明就就防止損害之發生，已盡
    相當之注意而無過失，是原告依民法第184條第1項前段、第
    191條之2第1項前段、第188條第1 項前段，請求被告連帶給
    付原告乙○○2,404,014 元及自起訴狀繕本送達翌日起至清
    償日止，按週年利率5%計算之利息；及連帶給付原告丙○○○2,008,761 元及自起訴狀繕本送達翌日起至清償日止，按
    週年利率5%計算之利息，均無理由，應予駁回。又原告之訴
    既經駁回，其假執行之聲請即失所附麗，應併予駁回。
七、本件事證已臻明確，兩造其餘攻擊防禦方法及未經本院援用
    之證據，核與判決之結果不生影響，爰不予逐一論駁，併此
    敘明。
八、訴訟費用負擔之依據：民事訴訟法第78條、第85條第1 項前
    段。
中    華    民    國    97    年    10    月    7     日
                  民事第四庭    法  官  余明賢
以上正本係照原本作成
如對本判決上訴，須於判決送達後20日內向本院提出上訴狀
中    華    民    國    97    年    10    月    7     日
                                書記官  楊勝欽


司法院資訊處製作；財團法人民間司法改革基金會備份。
